【裁判字號】    89,上訴,2564
【裁判日期】    891005
【裁判案由】    毀損等
【裁判全文】
臺灣高等法院刑事判決                          八十九年度上訴字第二五六四號
    上  訴  人
    即 自訴 人  丁○○○
    代  理  人  乙 ○ ○
    被      告  丙○○○
    選任辯護人  張 慶 帆
                陳 柏 廷  律師
右上訴人因被告毀損等案件，不服臺灣台北地方法院八十七年度自字第九三六號，中
華民國八十九年五月三十一日第一審判決，提起上訴，本院判決如左：
    主  文
上訴駁回。
    理  由
一、自訴意旨略以：坐落台北市○○街○○段四七建號建物即門牌（台北市○○街）
    二一四號後樓房屋，係自訴人所有，有建物謄本可證，該建物係被告甲○○（已
    據原審判決無罪，嗣自訴人上訴後於本院撤回該部分上訴而確定）出售並點交被
    告丙○○○占有，丙○○○於八十七年三月二十八日非法拆除，又冒充自訴人代
    向地政機關申請滅失登記，因認被告涉犯刑法第三百五十三條（自訴狀誤載為第
    三百五十二條）毀損建築物罪及第二百十四條使公務員登載不實罪嫌，兩罪犯意
    各別，分別求處有期徒刑一年六月、一年云云。
二、訊據被告丙○○○堅詞否認右揭被訴犯行，辯稱：伊於六十八年五月十日以新台
    幣（下同）五百八十萬元，向自訴人所委任之代理人甲○○律師購買台北市○○
    區○○街二一四號四層樓一棟及其後進平房部分，暨基地全部，價金已付清且已
    點交伊使用。該後進平房部分雖漏未辦過戶登記，但屬伊所有且已取得事實上之
    處分權，因年久失修因而將之拆除，係拆除自己之物無毀壞他人建物之意，伊因
    建物已被拆，乃以土地所有權人身分代位辦理建物滅失登記，亦無使公務員登載
    不實之犯意等語。
三、按犯罪事實，應依證據認定之，無證據不得推定其犯罪事實。又不能證明被告犯
    罪者，應諭知無罪之判決，刑事訴訟法第一百五十四條、第三百零一條第一項分
    別定有明文。經核自訴人以被告丙○○○涉有右揭犯嫌，係以卷附之系爭建築物
    登記簿謄本及土地登記申請書，為據。
四、本院經查：
（一）坐落台北市○○街○○段四七建號建物登記之所有權人為丁○○○，固有自訴
      人所提出之建物登記謄本為憑（見原審卷第三頁）。該建物即台北市○○街二
      一四號後進平房部分，此為兩造所不爭。查自訴人丁○○○前於民國六十七年
      十一月六日出具，經我國駐紐約總領事館認證之委任狀，內載「茲因本人僑居
      國外，特委任甲○○律師代為處理本人所有坐落台北市○○區○○街二一四號
      四層樓一棟及其後進平房部分。委任內容包括出租經營、管理及出售、收益之
      權利。」等情，此有紐證字第七一一四四一號委任狀一件可證（見原審卷第四
      四頁）。受任人甲○○律師據此代理丁○○○，於六十八年五月十日與被告丙○○○簽定不動產買賣契約書，約定買賣價款五百八十萬元，買賣不動產標示
      為「１、台北市○○區○○段三二五地號、建、○點○一五四公頃；２、同地
      號上即（台北市○○○街二一四號第一、二、三、四層全棟」所有權全部，價
      金悉已全部付訖。亦有以李滿代書所書之不動產買賣契約書足佐（見原審卷第
      四一至四三頁）。該不動產買賣契約書所載買賣不動產標示房屋部分固僅記載
      「饒河街二一四號第一、二、三、四層全棟」，而無如前述委任狀兼及「及其
      後進平房部分」等文字，惟本件不動產買賣係包括前揭二一四號房屋全棟及其
      後進平房部分，契約書係漏載，代書漏未辦理移轉登記，此迭經丁○○○前所
      委任之代理人甲○○律師供陳甚明（見原審卷第三十五、三十六、七十七頁）
      。第以買賣雙方真意包含後進平房部分，除由自訴人所出具之上開委任狀內載
      明授權範圍可知外，依該後進平房係坐落於台北市○○區○○段七小段五九○
      地號土地上（行政區域調整前係虎林段二小段五九○地號，即重測前松山段三
      二五號），有建築改良物及土地登記簿謄本可參（見原審卷第四五至四八頁）
      ，而該地號土地全部及坐落於該土地上之另一建物即饒河街二一四號第一至四
      樓，既均在買賣標的範圍，衡之經驗法則上絕無刻意獨漏系爭後進平房部分之
      理。
（二）再者，本件買賣契約成立後，自訴人所授權之代理人甲○○亦曾寄發存證信函
      予所有買賣標的物（即饒河街二一四號及後進平房）當時之承租人黃奎德、蔡
      乞、丁海宜等人，告以上開房屋已出售並點交予被告丙○○○接管之旨，且代
      理人甲○○律師復將自訴人本擬就系爭房屋改建而與鄰人共同壁使用約定之契
      約書交付被告收執，凡此有台北郵局存證信函三紙及共同壁使用契約二張足憑
      （見原審卷第四九至五一頁），適足證明被告確已合法購入系爭房地。則自訴
      人前所委任之代理人甲○○律師所稱上情，應屬實在。是以爭後進平房確包括
      在本件買賣標的範圍之內，至堪認定。自訴人指該後進平房部分不在買賣範圍
      云云，尚嫌乏據。
（三）綜上所述，系爭台北市○○街二一四號後進平房部分（即寶清段七小段四十七
      號建物），既經被告合法購入，則自訴人即負有移轉所有權及交付予買受人即
      被告支配使用之義務，該後進平房部分業經自訴人前所委任之代理人甲○○律
      師點交由被告占有使用，雖漏未辦理所有權移轉登記，惟被告已取得事實上之
      處分權，要無可疑。被告因該後進平房部分年久失修，鳩工將之拆除，顯無毀
      壞他人建築物之故意至明。自訴人於原審請求傳訊證人徐麗月以證明本件買賣
      不包括系爭後進房屋云云，依上說明，核無必要，併予敘明。
（四）按建物滅失時，該建物所有權人未於規定期限內申請消滅登記者，土地所有權
      人或其他權利人得代位申請之。土地登記規則第三十三條第一項明文規定。如
      前所述，本件被告丙○○○本於買受人之地位經由甲○○律師之點交而占有系
      爭後進平房，嗣並本於所有人將之拆除，則系爭房屋既已拆除而滅失，被告丙○○○於八十七年三月三十日依上開規定，本於土地所有權人代位自訴人申請
      滅失登記，有台北市松山地政事務所八十九年八月三十日北市松地三字第八九
      六一四二八一○○號函復本院所檢送之該所八十七年松山字第五○八二號登記
      申請案影本九張存卷可考（見本院卷第三五至四四頁）。被告丙○○○係依土
      地登記規則第三十三條第一項規定代位申請建物滅失登記，於法並無不合，所
      為顯無使公務員登戴不實之犯意，自與刑法第二百十四條規定之構成要件不侔
      。被告前揭所為建物滅失登記，雖因建物滅失尚未超過上開法令所定之「規定
      期限」，土地所有權人之代位權猶未發生，被告以代位權人之身分代位提出申
      請有瑕疵，致該登記案遭撤銷回復原登記。惟系爭建物基地坐落之台北市○○
      段○○段五九○地號為被告丙○○○即首揭消滅登記案之原申請人，丙○○○
      自得再檢附相關證明文件重新申辦建物滅失勘查暨消滅登記。有前述地政事務
      所八十九年八月十五日北市松地二字第八九六一二九九八○○號函足徵，益證
      被告丙○○○有權代位申辦滅失登記無疑。自訴人指代位申請，係民事怠於行
      使而用於公法上，根本不可云云，似有不解土地登記規則之相關規定。
五、綜據上述，被告所辯，尚堪採信。此外，復查無其他積極證據足認被告確有被訴
    之犯行，自屬不能證明被告犯罪。原審因而為被告無罪之判決，理由雖略嫌不備
    ，結論則無不合。自訴人猶執陳詞上訴，非有理由，應予駁回。
據上論斷，應依刑事訴訟法第三百六十八條，判決如主文。
中    華    民    國    八十九    年        十        月        五      日
                            台灣高等法院刑事第二十三庭
                                審判長法  官  劉  靜  嫻
                                      法  官  宋      祺
                                      法  官  吳      燦
右正本證明與原本無異。
毀壞建物部分如不服本判決應於收受送達後十日內向本院提出上訴書狀，其未敘述上
訴之理由者並得於提起上訴後十日內向本院補提理由書（均須按他造當事人之人數附
繕本）。
其他不得上訴。
                                    書記官  陳  靜  姿
中    華    民    國    八十九    年        十        月        六      日


司法院資訊處製作；財團法人民間司法改革基金會備份。
